【裁判字號】    98,上易,152
【裁判日期】    980324
【裁判案由】    詐欺
【裁判全文】
臺灣高等法院臺中分院刑事判決         98年度上易字第152號
上  訴  人  臺灣南投地方法院檢察署檢察官
被      告  丁○○
                    號
上列上訴人因被告詐欺案件，不服臺灣南投地方法院97年度易字
第593號中華民國97年11月28日第一審判決（起訴案號：臺灣南
投地方法院檢察署97年度偵字第1937號，併辦案號：臺灣桃園地
方法院檢察署97年度偵字第14245號），提起上訴，並經臺灣臺
北地方法院檢察署檢察官移送併案審理（併案案號：臺灣臺北地
方法院檢察署98年度偵字第1718號），本院判決如下：
    主  文
原判決撤銷。
丁○○幫助犯詐欺取財罪，處有期徒刑伍月，如易科罰金，以新
臺幣壹仟元折算壹日。緩刑貳年。
    犯罪事實
一、丁○○明知金融機構帳戶相關物件係個人理財之重要工具，
    為攸關個人財產、信用之表徵，若交付他人使用，有可能遭
    不法集團做為存放詐欺取財得款之用，藉以掩飾犯罪所得，
    而逃避檢警人員之追緝，竟仍不違背其本意，基於幫助他人
    詐欺取財之不確定故意，而於民國97年4月初某日，在南投
    縣南投市之「中山公園」內，將其所申設之臺灣土地銀行草
    屯分行帳號：000－000000000000號帳戶（以下簡稱為系爭
    土銀帳戶）、臺灣中小企業銀行草屯分行帳號：000－00000
    000000號帳戶（以下簡稱為系爭臺灣中小企銀帳戶）及中華
    郵政草屯大觀郵局帳號：0000000號之存摺、印章、金融卡
    （含密碼）均一併交付予其友人「陳建勳」（由檢察官另行
    偵辦），容任陳建勳及所屬不法集團利用系爭土銀及臺灣中
    小企銀帳戶之上述相關物件做為詐欺取財之人頭帳戶使用。
    陳建勳於取得上開三帳戶之相關物件後，即由自己或所屬不
    法集團之其他成員共同基於意圖為自己不法所有之犯意聯絡
    ，分別為下列詐欺取財犯行：
    1.先由該不法集團某成員於97年4月5日22時許，在網路「Ｐ
      Ｃ聊天室」暱稱為「冰冰」，向乙○○傳遞不實之援交訊
      息，並謊稱須透過自動櫃員機確認身分，致乙○○因此陷
      於錯誤，於翌日（即六日）凌晨零時47分許，在設於桃園
      縣觀音鄉○○路○段之華南銀行自動櫃員機處匯款新臺幣
      （下同）28029元至系爭土銀帳戶內，隨即於四分鐘內遭
      分二次（即同日凌晨零時50分及51分）提領一空。
    2.次由同不法集團某成員於同年4月6日16時30分許打電話予
      甲○○並假冒為聯邦銀行客服人員，告知甲○○其於同年
      2月25日透過東森購物訂購之韓國旅遊商品雖嗣後取消，
      然因系統問題，仍有重複扣款情事，須透過自動櫃員機修
      正，使甲○○因此陷於錯誤，於同年4月6日20時3分許在
      郵局自動櫃員機將29989元匯入系爭臺灣中小企銀帳戶內
      。
    3.97年4月7日戊○○在台北市○居街住處於網際網路上網，
      詐欺集團成員向其騙稱：因經濟困難出來從事援交，要辨
      別身分，須先匯款云云。戊○○不疑，至台北市○○○路
      與八德路口台安醫院旁銀行，以ATM轉帳方式，分二次共
      轉帳1萬元至上開草屯大觀郵局帳戶內。
二、案經臺北市士林警察分局蘭雅派出所移由南投縣草屯警察分
    局移送臺灣南投地方法院檢察署檢察官偵查起訴，及乙○○
    訴由桃園縣大園警察分局移送臺灣桃園地方法院檢察署移送
    併案審理；及由戊○○訴由台北市大安警察分局移送台灣台
    北地方法院檢察署，移送本院併案審理。
    理  由
一、認定被告犯罪所憑之證據：
  (一)被告丁○○之自白。
  (二)告訴人乙○○於警詢中就上述一(二)1.受騙事實之指證（見臺
    灣桃園地方法院檢察署97年度偵字第14245號偵查卷影卷第
    19、20頁）。
  (三)華南銀行自動櫃員機交易明細單（見同上偵卷影卷第25頁）
    。
  (四)土銀帳戶之開戶資料一份及往來明細一紙（見同上偵卷影卷
    第44、45頁）。
  (五)被害人甲○○於警詢中就上述一(二)2.受騙事實之指證（見南
    投縣草屯警察分局投草警刑字第09700007684號警卷第10 頁
    ）。
  (六)與郵局自動櫃員機儲戶交易明細表一份（見同上警卷第12、
    15至18頁、第20、21頁）。
  (七)臺灣中小企銀帳戶之開戶資料一份及往來明細一紙（見同上
    警卷第5至8頁）。
  (八)告訴人戊○○於警詢中之指述（見台北地檢偵字第16832號
    卷第
  (九)戶名華僑銀行存摺交易明細、被告草屯交易資料（見同台北
    地檢偵查卷第18、31頁）。
二、論罪科刑及撤銷原審判決之理由：
  (一)本件不法集團成員利用被告丁○○提供之系爭土銀及臺灣中
    小企銀帳戶做為詐騙受款帳戶，分別詐騙被害人乙○○、甲○○、戊○○取財，各係共犯刑法第339條第1項之詐欺取財
    罪。
  (二)而本件被告係提供金融機構帳戶相關物件予其男友「陳建勳
    」及所屬不法集團成員供財產犯罪使用，然尚無證據證明其
    有參與財產犯罪之行為，或有與「陳建勳」及所屬本件不法
    集團成員有何犯意聯絡，是被告基於幫助詐欺之意思，參與
    構成要件以外之行為，為幫助犯，核其所為，係犯刑法第30
    條第1項前段、第339條第1項之幫助詐欺取財罪。
  (三)又依證據顯示，被告係一次提供上開土銀、臺灣中小企銀及
    大觀郵局帳戶之相關物件予「陳建勳」及所屬不法集團成員
    ，而不法集團成員再分別利用系爭土銀帳戶、臺灣中小企銀
    帳戶、大觀郵局帳戶，分別做為詐騙被害人乙○○、甲○○
    、戊○○之受款帳戶，屬同種之想像競合，應依刑法第55條
    規定，從一幫助詐欺取財罪論處。而就被告提供土銀、大觀
    郵局帳戶做為不法集團成員詐騙告訴人乙○○、戊○○之受
    款帳戶部分，固不在起訴書所列之內，然既與已起訴部分有
    如上所述之想像競合犯裁判上一罪關係，即為起訴效力所及
    ，且分經臺灣桃園地方法院檢察署、臺灣臺北地方法院檢察
    署移送併辦，本院自應併予審理。
  (四)被告既係幫助犯，爰依刑法第30條第2項規定，減輕其刑。
  (五)原審就被告提供大觀郵局存摺，詐騙被害人戊○○部分，未
    及審究，嫌有未洽。上訴人以此上訴指摘原審判決不當，其
    上訴為有理由，應由本院將原審判決撤銷改判。
  (六)爰審酌被告：(1)一次提供三個金融機構帳戶相關物件予男友
    「陳建勳」及所屬不法集團使用助長犯罪，增加被害人尋求
    救濟之困難，並使犯罪之追查趨於複雜；(2)分別致被害人乙○○、甲○○、戊○○受有財產損失，但金額共僅6萬8千元
    ，犯罪情節不大；(3)犯後坦承犯行之態度等一切情狀，量處
    如主文所示之刑，並諭知易科罰金之折算標準。
  (七)又被告前未曾受有期徒刑以上刑之宣告，因一時失慮，偶罹
    刑典，事後已坦承犯行，深具悔意，經此刑之宣告後，應知
    警惕而無再犯之虞，本院因認暫不執行其刑為當，予以宣告
    緩刑，用啟自新。
四、據上論斷，應依刑事訴訟法第369條第1項前段、第364條、
    第299 條第1項前段、刑法第339條第1項、第30條第1項前
    段、第2項、第55條、第41條第1項前段、第74條第1項第1款
    ，刑法施行法第1條之1，判決如主文。。
本案經檢察官丙○○到庭執行職務
中    華    民    國    98    年    3    月    24    日
            刑事第五庭  審判長法  官  趙  春  碧
                              法  官  何  秀  燕
                              法  官  賴  恭  利
以上正本證明與原本無異。
不得上訴。
                              書記官  陳  文  琴
中    華    民    國    98    年    3    月    24    日
附錄本案論罪科刑法條：
中華民國刑法第339條第1項
（普通詐欺罪）
意圖為自己或第三人不法之所有，以詐術使人將本人或第三人之
物交付者，處5年以下有期徒刑、拘役或科或併科1千元以下罰金
。


司法院資訊處製作；財團法人民間司法改革基金會備份。
